【裁判字號】    97,上易,241
【裁判日期】    970827
【裁判案由】    侵權行為損害賠償
【裁判全文】
臺灣高等法院民事判決                 97年度上易字第241號
上  訴  人
即被上訴人  乙○○
訴訟代理人  張泰昌律師
被上訴人
即上訴人    丙○○
被上訴人    戊○○
訴訟代理人  丁○○
上列當事人間請求侵權行為損害賠償事件，兩造對於中華民國
97年2月15日臺灣臺北地方法院96年度訴字第8375號第一審判決
各自提起上訴，並為訴之追加，本院於97年8月13日言詞辯論終
結，判決如下：
    主  文
上訴及追加之訴均駁回。
第二審訴訟費用由上訴人乙○○、丙○○各自負擔。追加之訴訴
訟費用由上訴人丙○○負擔。
    事實及理由
甲、程序方面：
一、本件被上訴人戊○○經合法通知，未於言詞辯論期日到場，
    核無民事訴訟法第386條所列各款情形，爰依上訴人乙○○
    之聲請，由其一造辯論而為判決。
二、按所謂「當事人適格」，係指當事人就具體特定之訴訟，得
    以自己之名義為原告或被告，而受為訴訟標的法律關係之本
    案判決之資格而言。此種資格，稱為訴訟實施權或訴訟行為
    權。判斷當事人是否適格，應就該具體之訴訟，依當事人與
    特定訴訟標的之法律關係定之。在給付之訴，只須原告主張
    對被告有給付請求權，其為原告之當事人適格即無欠缺。至
    原告是否確為權利人，被告是否確為義務人，乃為訴訟標的
    法律關係之要件是否具備，即訴訟實體上有無理由之問題，
    並非當事人適格之欠缺。本件上訴人乙○○依侵權行為法律
    關係及95年4月25日丙○○、戊○○於社區管理委員會第3次
    協調會議之允諾協議，起訴請求丙○○、戊○○連帶賠償，
    其既主張對丙○○、戊○○有賠償之請求權，依上開說明，
    其為原告之當事人適格即無欠缺。至於乙○○已於96年12月
    將所有之房屋出售他人，並非本件訴訟標的法律關係之移轉
    ，對其原告適格亦不生影響。是丙○○指稱：乙○○已將房
    屋賣給他人，非房屋所有權人，已喪失了為此標的物提出訴
    訟權利云云，容有誤認，先予敘明。
三、又在第二審程序為訴之變更或追加，非經他造同意，不得為
    之。但請求之基礎事實同一者，不在此限。民事訴訟法第44
    6條第1項但書、第255條第1項第2款定有明文。本件上訴人
    丙○○於原審反訴主張被上訴人乙○○無故假扣押其財產致
    其受有損害，系爭假扣押裁定因自始不當而撤銷，依民事訴
    訟法第531條之規定請求乙○○賠償損害。嗣於本院二審程
    序，本於上開同一基礎事實，主張乙○○聲請假扣押行為侵
    害其財產權及名譽，追加依侵權行為之法律關係請求賠償（
    見本院卷頁109、164），依上開說明，應予准許。
乙、實體方面：
壹、本訴部分：
一、上訴人即被上訴人乙○○（下稱乙○○）起訴主張：
    乙○○所有門牌號碼台北縣新店市○○路○段702號1樓房屋
    （下稱系爭房屋）之屋頂露台，為被上訴人戊○○與丙○○
    擅自占用，且丙○○加蓋違章建築，未注意防水處理失當或
    失效，導致乙○○所有之系爭房屋頂版發生嚴重漏水現象，
    經委託飛象土木技師事務所鑑定後，確認造成滲漏原因之一
    係因2樓露台遮光罩之降雨排水方式，係經由天溝落水管利
    用原有的排水系統，導致驟雨時，若排水管堵塞，屋頂排水
    則有由2樓露台溢出之可能，且系爭房屋之頂版滲漏嚴重處
    係2樓露台落水頭附近，對應位置即係門牌號碼為724號丙○
    ○所占用之區域。又依鑑定報告書所示，2樓露台地坪之洩
    水坡度，依據建築圖，原應係往露台周圍的柱內排水管排放
    ，但現場地坪（混凝土面）的坡度方向，卻大致朝向露台的
    中央，且露台地坪之防水未發揮功能，防水失敗處即係露台
    正交之分隔矮牆與地坪交接面附近，對應其位置2樓露台中
    央，即係被上訴人戊○○與丙○○所占用之區域。顯見被上
    訴人戊○○與丙○○擅自占用系爭建物之露台，及被上訴人
    丙○○加蓋違章建築，未注意防水處理失當或防水工程失效
    ，導致乙○○所有之系爭房屋頂版發生嚴重滲水，鋼筋外露
    ，及頂版全面性潮濕、粉刷層剝落現象。是被上訴人丙○○
    及戊○○未就防水工程之效用盡善良管理人定期維護之注意
    義務，導致防水層失效，經上訴人僱工修繕後，漏水之狀況
    即獲顯著改善，是被上訴人上開不法行為，與上訴人所受損
    害，顯有相當之因果關係。而乙○○僱請訴外人甲○○就系
    爭房屋頂版露台漏水進行整修工程，支出修復費用新台幣（
    下同）346,700元；又系爭房屋平日出租予訴外人凱德國際
    股份有限公司作為營業處所，因頂版滲水之情形長達10年以
    上且日益嚴重，導致房客之使用品質滑落、營收減少，致乙
    ○○無法依一般出租行情收取租金，而每月損失5,000元之
    租金，總計5年之損失為30萬元。依民法第184條、第185條
    之規定，被上訴人自應就上訴人所受上開損害負賠償之責。
    又上開滲水情形經乙○○委請系爭建物之社區管理委員會協
    助協商，已作成決議並得被上訴人之允諾同意共同分擔費用
    。爰依侵權行為法律關係及95年4月25日系爭房屋社區管理
    委員會第3次協調會議記錄中之允諾協議，請求被上訴人連
    帶賠償乙○○646,700元及自原審民事準備書(一)狀繕本送達
    翌日即96年11月24日起至清償日止，按年息5%計算之利息。
  （原審判決丙○○、戊○○應分別給付乙○○修復費用69,340
    元及均自96年11月24日起至清償日止，按年息5%計算之利息
    ；而駁回乙○○其餘之訴。乙○○就其請求連帶給付修復費
    用部分、丙○○就其敗訴部分，分別提起上訴；戊○○敗訴
    部分則未據提起上訴。）並於本院聲明：
    (一)上訴聲明：
      1.原判決不利於乙○○之部分廢棄。
      2.戊○○及丙○○應連帶給付上訴人346,700元及自上訴
        狀繕本送達翌日起至清償日止，按年息5%計算之遲延利
        息。
    (二)答辯聲明：駁回丙○○之上訴。
二、被上訴人即上訴人丙○○（下稱丙○○）則抗辯如下：
  (一)丙○○入住台北縣新店市○○路○段724號2樓僅3年，是向
      購自法拍屋的第二手即訴外人林德福買受，且買受後並無
      任何違法增建或非法占用，完全保持房屋原樣，此業經檢
      察官為不起訴處分，顯見乙○○主張不實在。系爭房屋所
      在之該棟8層建物已經蓋了14年，品質不好，加上地震、
      風雨等影響，出現屋漏乃是遲早之事，乙○○竟指丙○○
      竊佔並要求負賠償責任，顯屬無理。
  (二)關於95年協調會表示房屋修漏合理分擔修繕費之問題，是
      以乙○○沒有誣告及聲請查封他人財產為前提。況且96年
      7月於新店簡易庭調解時乙○○表示只要2樓住戶配合修漏
      業者之施工，其願意自己負擔所有修繕費用，以尋求和被
      誣告及聲請查封之住戶和解。嗣於96年10月乙○○找業者
      修漏，卻未告知估價費，還將責任歸咎於所有樓上住戶，
      將過高之修繕費用轉嫁2樓住戶，顯然破壞上開非正式協
      議。
    並於本院聲明：
    (一)上訴聲明（見本院卷頁89）：
      1.原判決不利丙○○部分廢棄。
      2.駁回乙○○在第一審請求。
    (二)答辯聲明：駁回乙○○之上訴。
三、被上訴人戊○○未於本院到場亦未提出書狀作何聲明及陳述
    。惟據其於原審所為抗辯略以：乙○○主張與事實不符，戊
    ○○並無任何加蓋行為，系爭房屋頂版漏水係因其本身即有
    夾層才導致漏水，與戊○○無關，而事後召開協調會時亦未
    達成任何協議，不得令戊○○負賠償責任等語。
四、兩造不爭執之事實：
  (一)系爭房屋於84年3月27日經登記為乙○○所有，嗣於96年1
      2月25日以買賣為原因，移轉登記訴外人何麗卿名義。
      而乙○○於96年9月間委託飛象土木技師事務所鑑定，發
      現系爭建物頂版確有滲漏現象，有建物所有權狀、建物登
      記謄本及鑑定報告附卷可憑（見原審調字卷頁7、訴字卷
      頁30-57、本院卷頁128）。
  (二)丙○○曾親自參加95年4月26日為解決系爭房屋漏水修繕
      問題所召開之「台北新家坡儷園社區第11屆管理委員會住
      戶漏水第3次協調會」，戊○○亦曾委任訴外人包進榮參
      與該次協調會，並均於該次協調會中同意共同分擔費用，
      嗣乙○○即於96年9月10日委託訴外人甲○○進行修繕工
      程，而支出346,700元之修繕費用，有協調會記錄、整修
      工程合約書、追加工程合約書、付款收據暨支票在卷可稽
      （見原審調字卷頁23-25、訴字卷頁67-77、80-81）。
五、兩造之爭點及論斷：
    乙○○主張因丙○○、戊○○共同未盡善良管理人定期維護
    之注意義務，導致防水層失效，造成系爭房屋頂版漏水，且
    均曾於協調會中同意共同負擔費用，自應連帶賠償乙○○僱
    工所支出之修繕漏水費用346,700元等語。為被上訴人所否
    認，並以前揭情詞置辯。是本件兩造關於本訴部分之爭點為
    ：(一)系爭房屋頂版漏水是否因丙○○、戊○○共同侵權行
    為所造成？(二)丙○○、戊○○應否及如何負擔修繕漏水費
    用？茲分別論述如下：
  (一)關於系爭房屋頂版漏水是否因丙○○、戊○○共同侵權行
      為所造成之爭點：
    １、按民法第184條第1項前段規定侵權行為以故意或過失不
        法侵害他人之權利為成立要件，故主張對造應負侵權行
        為責任者，應就對造之有故意或過失負舉證責任。本件
        乙○○主張丙○○、戊○○有侵權行為之事實，既為其
        等所否認，則乙○○自應就丙○○、戊○○有故意或過
        失負舉證責任。經查，乙○○曾委託飛象土木技師事務
        所就系爭房屋漏水原因及修繕進行安全鑑定，依其安全
        鑑定報告書之鑑定結果為（見原審卷頁129-130）：
        1.安康路三段702號一樓頂版滲漏現象：滲漏嚴重處在
        客廳角隅靠中庭側樑端，位置在724號二樓露台落水頭
        附近，其他室內頂版之混凝土則有鋼筋外露（混凝土保
        護層不足，及部分混凝土保護層剝落），及頂版全面性
        之潮濕、粉刷層剝落之現象。
        2.二樓露台防水修繕情形：96年9月1日施工進度分別為
        ：地坪地磚未敲除前、地坪地磚敲除後、地坪施作第一
        層防水乳膠。
        3.二樓露台地坪地磚敲除後，藉由混凝土表面顏色之深
        淺，或是觀察分隔牆底露出的紅磚表面，可以發現積水
        的區域，依據施工單位表示，積水區域大致在露台的正
        中央。
        4.二樓露台地坪的洩水坡度，依據建築圖，應該是往露
        台周圍的柱內排水管排放，但是現場地坪（混凝土面）
        的坡度方向，大致朝露台的中央。雖然洩水坡度朝向露
        台的中央，但是只要露台的地坪防水處理發揮功能，亦
        可以達到防水的目的。防水失敗的地點，亦有可能是露
        台正交之分隔矮牆與地坪交接面附近。
        5.二樓露台遮光罩的降雨排水方式，係經由天溝落水管
        ，利用原有的排水系統；此外，當柱內排水管堵塞時，
        屋頂排水亦有可能由二樓露台溢出，因此驟雨時，容易
        造成二樓露台積水。
        而該安全鑑定報告書之結論則為（見原審卷頁130-131
        ）：
        1.影響混凝土水密性的因素，包括水灰比、骨材級配、
        擣實養護等，因此水泥水化的過程中，形成混凝土內細
        微的孔隙，一旦受環境影響就會處於飽和狀態，若混凝
        土長期處於濕潤或乾濕交替的環境中，容易造成鋼筋的
        腐蝕，對於房屋之耐久性有不利之影響；安康路三段
        702號一樓頂版之情形即是如此。
        2.為避免一樓頂版發生上述情形，二樓露台之地坪一般
        設有防水層，但是由於排水不良（洩水坡度、排水管堵
        塞、驟雨），以及牆角的防水處理等因素，造成防水層
        功能失效。
        3.目前施作之防水工程，就現況改善排水不良因素及重
        作防水層，依照國內施工慣例採責任施工（承攬人負一
        定期間之保固責任），若要評估民國84年興建當時之考
        慮，尚待進一步蒐集原始施工記錄，但是防水工程之壽
        命，仍然受天候因素（相對濕度、強颱、酸雨、日夜溫
        差、日照、空氣品質等）影響，有賴日後之管理維護延
        長其使用年限。
    ２、依上開安全鑑定報告之鑑定結果及結論，堪認因系爭1
        樓房屋頂版發生漏水情形，係因其混凝土經年累月受氣
        候變化等環境因素致影響房屋耐久性，而2樓露台地坪
        之防水層，由於排水不良及牆角之防水處理等因素，造
        成防水層功能失效所導致。此觀之乙○○於本院另提出
        李裕寰技師簽證之安全鑑定補充報告，亦說明：2樓露
        台排水不良、分隔4戶磚牆之牆底防水處理失當為系爭
        房屋屋頂漏水之主要原因（見本院卷頁99）。準此，乙
        ○○主張系爭房屋頂版漏水，係因丙○○、戊○○擅自
        占用2樓露台、加蓋違章建築之行為所造成云云，尚不
        足採。況乙○○對於丙○○、戊○○所提出之竊佔刑事
        告訴，經檢察官偵查後，認定並無任何竊佔之犯罪行為
        而予以不起訴處分，並經台灣高等法院檢察署駁回其再
        議之聲請確定，此有台灣台北地方法院檢察署96年度偵
        字第2612號不起訴處分書及台灣高等法院檢察署96年度
        上聲議字第3887號處分書附卷可憑（見本院卷頁113-11
        6），由此益徵乙○○主張丙○○、戊○○有違反保護
        他人法律之情事為不足採。又系爭2樓露台地坪防水層
        之排水不良，乃露台洩水坡度不足、排水管堵塞未暢通
        或落水頭雜屑未清、驟雨等原因所致，亦據上開安全鑑
        定報告及補充報告敘明。而排水管因長年使用發生堵塞
        ，因此於驟雨時易造成2樓露台積水，尚難認丙○○、
        戊○○有何故意或過失。至於2樓露台防水層及分隔4戶
        之分隔磚牆乃系爭房屋所在該棟建物於84年興建時由起
        造之建設公司所舖設，其洩水坡度不足及分隔磚牆之牆
        角防水處理不當，亦難認係2樓露台旁之住戶丙○○、
        戊○○之故意或過失行為所致。乙○○主張丙○○、戊
        ○○違反維修防水處理之善良管理人注意義務云云，尚
        屬無據。此外，乙○○復未能舉證證明丙○○、戊○○
        有何故意或過失之共同侵權行為，則其依據侵權行為之
        法律關係，請求丙○○、戊○○負連帶損害賠償之責，
        核無理由，不應准許。
  (二)關於丙○○、戊○○應否及如何負擔修繕漏水費用之爭點
      ：
    １、丙○○曾親自參加95年4月26日為解決系爭房屋漏水修
        繕問題所召開之「台北新家坡儷園社區第11屆管理委員
        會住戶漏水第3次協調會」，戊○○亦曾委任訴外人包
        進榮參與該次協調會，為兩造所不爭執，且有兩造不爭
        執真正之協調會會議記錄1份在卷可稽（見原審卷頁80-
        81）。依該次協調會之會議記錄記載，戊○○之代理人
        包進榮當場表示：「經本人與戊○○先生溝通後原則同
        意平均負擔費用」、丙○○表示：「本人同意共同分擔
        費用」、訴外人楊建源表示：「本人同意共同分擔費用
        」、訴外人曾謝柄亦表示：「本人同意共同分擔費用」
        ，而乙○○則當場表示：「上次由於開會時，對大家之
        口氣有得罪之處，本人在此申明道歉，只是單純希望儘
        快修好，本人因住台北市來往不便，能否請四位推派一
        人負責報價及監工等事宜，等施工完後再通知我」。由
        此堪認，丙○○、戊○○於當次協調會中均同意共同分
        擔修繕所生之費用，惟並未表示同意各負擔1/4之費用
        。而系爭房屋頂版上方即為2樓露台，且系爭房屋頂版
        發生漏水情事並非可歸責於丙○○、戊○○之故意或過
        失行為所造成，亦如上述，則依公寓大廈管理條例第12
        條之規定，系爭房屋頂版下方之區分所有權人乙○○亦
        應共同負擔本件漏水修繕費用。
    ２、乙○○於96年9月10日委託訴外人甲○○進行修繕工程
        ，業經支出346,700元之修繕費用，有整修工程合約書
        、追加工程合約書、付款收據暨支票在卷可稽（見原審
        訴字卷頁67-77）。從而，乙○○依據前揭協調會共同
        分擔費用之協議內容，請求丙○○、戊○○依共同分擔
        之總人數5人，分別給付其等所應平均分擔之修繕費用
        69,340元（346,700÷5= 69,340）。至逾此部分之請求
        ，則非有據。至於乙○○主張丙○○、戊○○應連帶給
        付乙節，核與前揭協調會之協議內容不符，且無其他應
        負連帶責任之法律規定，自不應准許。
六、綜上所述，乙○○依據兩造在95年4月26日「台北新家坡儷
    園社區第11屆管理委員會住戶漏水第3次協調會」之協議，
    ，請求丙○○、戊○○分別給付修繕費用69,340元及自原審
    民事準備書(一)狀繕本送達翌日即96年11月24日起至清償日止
    ，按年息5%計算之利息，為有理由，應予准許。逾此部分之
    修繕費用請求，則無理由，不應准許。是則原審就上開應准
    許部分，判命丙○○、戊○○上訴人如數給付；就上開不應
    准許部分為乙○○敗訴之判決，經核並無違誤。乙○○、丙
    ○○就本訴部分各別上訴，指摘原判決不當，求予廢棄改判
    ，均為無理由，應予駁回。
貳、反訴部分：
一、上訴人丙○○（下稱丙○○）起訴主張：
  (一)乙○○誣告其竊佔房屋屋頂，並向原法院聲請假扣押，經
      原法院裁定准許乙○○以28萬元為丙○○供擔保後，得對
      丙○○之財產在50萬元之範圍內為假扣押（96年度裁全字
      第1624號），乙○○即提出擔保向原法院執行處（下稱執
      行法院）聲請假扣押丙○○位於台北縣新店市○○路○段
      724號2樓之房地。惟上開裁定業經本院96年度抗字第1190
      號裁定廢棄，足認乙○○所為假扣押之聲請自始不當，侵
      害丙○○之財產權及名譽，自應依民事訴訟法第531條第2
      項及侵權行為規定負損害賠償責任。
  (二)乙○○假扣押及查封之行為，嚴重毀損其名譽及融資信譽
      ，陷全家人於不安和憂鬱，使其無法專心教學研究工作、
      治療癌症、服侍中風老父，更影響其撰寫專著及出國考察
      研究，並令其配偶擔心沒房子居住，小孩之讀書效率也受
      到影響，而其更是身心飽受煎熬、全家愁雲慘霧。乙○○
      之上開行為嚴重毀損其之清譽及融資信用、使來訪親友對
      其產生疑慮；且妨害其治療癌症，令其本人及全家族陷於
      煩惱及痛苦，可能已縮短全家人之壽命；另其為了應付誣
      告之訴訟，花費9個月訴訟期間與精神勞力，嚴重影響教
      學研究和撰寫專著及從事公益活動，以及家人之工作與上
      學讀書之效率，並造成配偶之憂鬱。爰依民事訴訟法第53
      1條規定，請求被上訴人給付180萬元。
  （原審判決上訴人丙○○反訴部分敗訴，經丙○○就其中25萬
    元部分提起上訴。）
    並於本院聲明：
    (一)原判決不利丙○○部分廢棄。
    (二)被上訴人應給付上訴人精神損害賠償25萬元。
二、被上訴人乙○○（下稱乙○○）則抗辯如下：
  １、丙○○依據民事訴訟法第531條規定請求賠償，並未舉證
      證明其受有財產上損害。至丙○○稱其因假扣押所生之諸
      如影響其治療癌症、服侍遠住台南縣鄉下之老父，全家大
      小情緒上為此煩惱等名譽、精神上損害，均屬上訴人丙○
      ○個人之私密及隱私，依法既非一般人週知之事實，亦非
      社會上一般人所能知悉，自非屬於法院已顯著之事實，而
      無民事訴訟法第278條第1項之適用。
  ２、上訴人丙○○所提出之國立台灣大學醫學院附設醫院診斷
      證明書（下稱診斷證明）、出院病歷摘要、死亡證明書、
      員工所得明細表等證物，均與被上訴人乙○○對其提起之
      侵權行為損害賠償之訴、假扣押事件及刑事告訴均無涉，
      亦無法證明有其因果關係。
三、兩造不爭執之事實：
    乙○○向原法院聲請准對丙○○為假扣押，經原法院於96年
    1月31日以96年度裁全字第1624號裁定准許乙○○以28萬元
    為丙○○供擔保後，得對丙○○之財產在50萬元之範圍內為
    假扣押（下稱系爭假扣押裁定）後，乙○○即執系爭假扣押
    裁定聲請執行法院假扣押丙○○所有之台北縣新店市○○路
    ○段724號2樓房地（96年度執全字第872號）。嗣丙○○對系
    爭假扣押裁定提起抗告，經本院以96年度抗字第1190號裁定
    廢棄原裁定並駁回乙○○於原法院之假扣押聲請（見原審調
    字卷頁68-70、訴字卷182-183、本院卷頁111-112）。
四、兩造之爭點及論斷：
    丙○○主張乙○○無故假扣押其財產，侵害其財產權及名譽
    ，致其受有損害，系爭假扣押裁定因自始不當而撤銷，乙○
    ○自應負賠償責任等語。為被上訴人所否認，並以前揭情詞
    置辯。是本件兩造關於反訴部分之爭點為：(一)丙○○依民
    事訴訟法第531條之規定請求乙○○賠償損害，有無理由？
    (二)乙○○聲請假扣押丙○○之財產，是否故意或過失不法
    侵害丙○○之名譽？茲分別論述如下：
  (一)關於丙○○依民事訴訟法第531條規定請求乙○○賠償損
      害之爭點：
    １、按假扣押裁定，因自始不當而撤銷者，債權人應賠償債
        務人因假扣押或供擔保所受損害之規定，民事訴訟法第
        531 條定有明文。所謂自始不當而撤銷者，係指假扣押
        裁定後，債務人提起抗告，經假扣押裁定法院或抗告法
        院認為依命假扣押時客觀存在之情事，不應為此裁定者
        而言。又人格權受侵害時，以法律有特別規定者為限，
        得請求慰撫金，民法第18條第2項定有明文。民事訴訟
        法第531條係規定債權人應賠償債務人因假扣押所受之
        損害，未有債務人得請求給付精神慰撫金之規定；且假
        扣押係債權人為保全金錢或得易為金錢請求之請求，所
        為之保全程序，假扣押債務人如因假扣押受有損害，得
        請求賠償之範圍，自亦以財產上之損害為限。
    ２、本件系爭假扣押裁定後，經債務人即丙○○提起抗告，
        經抗告法院認為乙○○就假扣押之原因未提出能即時調
        查之證據以為釋明，原法院不應准許其所為假扣押之聲
        請，因而廢棄系爭假扣押裁定而駁回乙○○在原法院之
        聲請（見原審訴字卷頁183）。準此以觀，丙○○主張
        系爭假扣押裁定因自始不當而撤銷乙節，固非無據。惟
        丙○○於本院自陳：只有精神上的損害，沒有財產上的
        損害等語明確（見本院卷頁163反面），則其依民事訴
        訟法第531條規定，請求乙○○賠償精神上損害，依上
        開說明，即難謂正當。
  (二)關於乙○○聲請假扣押丙○○之財產，是否故意或過失不
      法侵害丙○○之名譽之爭點：
      依民法第184條負損害賠償責任，係以故意或過失不法侵
      害他人之權利為要件。本件丙○○曾親自參加95年4月26
      日為解決系爭房屋漏水修繕問題所召開之「台北新家坡儷
      園社區第11屆管理委員會住戶漏水第3次協調會」，並於
      該次協調會中與戊○○等4人同意分擔修繕費用，已如上
      述。嗣乙○○因丙○○等人遲未進行施工修繕，認其對丙
      ○○有履行協議分擔修繕費用之請求權，循民事保全及訴
      訟程序，為系爭假扣押之聲請及提起本案訴訟主張上開事
      實，核屬訴訟權之行使，尚難僅以系爭假扣押裁定嗣因未
      釋明假扣押原因遭抗告廢棄確定，遽認乙○○提供擔保聲
      請假扣押查封丙○○上開房地，即為故意或過失侵害丙○
      ○之不法行為。準此，乙○○聲請系爭假扣押裁定及執行
      ，既難認係故意或過失之不法侵害行為，則丙○○因所有
      之上開房地遭假扣押查封，縱因此影響其從事教育研究工
      作所建立之聲望及信譽，亦難認乙○○應負侵權行為損害
      賠償責任。是丙○○追加依侵權行為法律關係，請求乙○
      ○賠償侵害其名譽之精神上損害25萬元，尚不足採。
五、綜上所述，丙○○依民事訴訟法第531條之規定，反訴請求
    乙○○賠償25萬元，為無理由，應予駁回。原審為丙○○敗
    訴之判決，經核並無違誤。丙○○上訴指摘原判決不當，求
    予廢棄改判，為無理由，應予駁回。又丙○○追加依侵權行
    為法律關係，請求乙○○賠償精神上損害25萬元，亦無理由
    ，應併予駁回。
丙、據上論結，本件上訴人乙○○之上訴，及丙○○之上訴暨追
    加之訴，均為無理由，依民事訴訟法第449條第1項、第78條
    、第463條、第385條第1項前段，判決如主文。
中    華    民    國    97    年    8     月    27    日
                    民事第十四庭
                        審判長法  官  張  蘭
                              法  官  黃麟倫
                              法  官  鄭純惠
正本係照原本作成。
不得上訴。
中    華    民    國    97    年    8     月    28    日
                              書記官  劉麗芬


司法院資訊處製作；財團法人民間司法改革基金會備份。
